【裁判字號】    98,審小上,58
【裁判日期】    980629
【裁判案由】    酌減違約金
【裁判全文】
臺灣臺北地方法院民事判決            98年度審小上字第58號
上  訴  人  甲○○
被上訴人    乙○○
上列當事人間請求酌減違約金事件，上訴人對於中華民國98年3
月25日本院臺北簡易庭97年度北小字第3586號第一審判決提起上
訴，本院判決如下：
    主  文
上訴駁回。
第二審訴訟費用新台幣壹仟伍佰元由上訴人負擔。
    理  由
一、按對於小額程序之第一審裁判之上訴，非以其違背法令為理
    由，不得為之，民事訴訟法第436條之24第2項定有明文。又
    對於小額程序之第一審判決，依上訴意旨足認上訴為無理由
    ，得不經言詞辯論為之，民事訴訟法第436條之29第2款亦有
    明定。而所謂判決違背法令，係指原判決有不適用法規或適
    用不當之情形，若僅係取捨證據、認定事實等屬於原審法院
    職權行使之事項，除有認定違法之情形外，應不生違背法令
    之問題（參見最高法院28年上字第1515號判例意旨）。又民
    事訴訟法第436條之32第2項規定於小額事件之上訴程序並不
    準用同法第469條第6款規定，上開違背法令之理由，並不包
    括判決不備理由或理由矛盾之情形，故對於小額程序第一審
    裁判，並非第一審判決有「不備理由」或「理由矛盾」即屬
    「當然違背法令」，惟若原審判決不備理由顯然影響判決之
    結論，仍屬第468條所定判決不適用法規之違背法令，上訴
    人據此提起小額訴訟之第二審上訴，仍應認屬合法（參見臺
    灣高等法院暨所屬法院90年法律座談會民事類提案第33號討
    論意見）。
二、本件上訴意旨略以：本件系爭買賣契約屬於成屋買賣，被上
    訴人就系爭房屋內未設置門框、門扇、踢腳板等情形，因其
    係至現場觀看後始簽約購買，應屬明知，且依系爭買賣契約
    第15條「依固定物空屋交屋」之記載，上訴人自不負有任何
    主動將此無關重要之訊息告知被上訴人促其注意之義務，原
    審以系爭買賣契約第8條第3項「買賣標的物包含房屋及其室
    內(外)的定著物、門窗、廚房、衛浴、防盜、逃生、水、電
    、照明等設備（不含藝術燈飾）及公共設施等物品，…」之
    約定，認定上訴人依該約定負有積極義務，誤將買賣標的物
    範圍之定義當作係上訴人應主動告知之積極義務來源，原審
    應有判決不備理由或理由矛盾之違背法令之情事，且上訴人
    亦無積極之欺罔行為，原審適用最高法院33年上字第884號
    判例而適用詐欺之規定判決上訴人敗訴，亦有判決不適用法
    規或適用不當之判決違背法令之情形云云。
三、本件訴訟標的金額為新台幣（下同） 100,000元，未逾10萬
    元，依民事訴訟法第436條之8第 1項規定，應適用小額訴訟
    程序，合先敘明。而查，關於上訴人謂原審判決以系爭買賣
    契約第8條第3項約定，認定上訴人負有積極告知義務而未告
    知被上訴人，有判決不備理由及理由矛盾，有當然違背法令
    之指摘，如前述，縱使原審判決有上訴人所指不備理由、理
    由矛盾之情形，以上訴人並未具體說明此節有何顯然足以影
    響判決結論可言，已難認上訴人此部分上訴合法；況且，上
    訴人所主張原審判決就此有不備理由或理由矛盾者，形式上
    縱使可認足以影響判決結論，但參諸原審判決於事實及理由
    欄三之（ㄧ）中已有具體說明依兩造間買賣契約第8條第3項
    、第15條之文字內容，可認定兩造約定系爭買賣標的物範圍
    應包含房屋及設備，於三之（二）中再以證人之證言說明被
    上訴人簽約對上訴人所稱買賣標的物未包含門框門窗設備一
    事確不知悉，進而於三之（三）中說明因系爭契約之文字及
    締約時之狀況，均使被上訴人認知所買入之標的尚包括房屋
    之門框門窗設備，而一般出售房屋未含各該設備復非房屋交
    易常態，始進一步說明上訴人有主動告知被上訴人所出賣標
    的不包含門框門窗設備卻未為，並據以為被上訴人係受詐欺
    而締約之認定，原審判決之理由說明實非如上訴人所指摘徒
    憑系爭契約第8條第3項約款即為前開認定，其主張原審判決
    就此有不備理由或理由矛盾之情形，仍屬顯無理由。再者，
    上訴人復指摘原審判決未認定其有主動告知義務即認定其有
    民法第92條第1項詐欺行為，有違反最高法院33年上字第884
    號判例之違背法令情形者，固堪認上訴人形式上已有指摘原
    審判決不適用法規或適用不當之判決違背法令，此部分上訴
    應屬合法，惟如前述，原審判決就其認定已有具體說明認定
    依據及理由，且與上訴人所指判例意旨內容相符，上訴人此
    部分指摘實僅係就原審取捨證據、認定事實之職權行使，及
    依職權解釋意思表示等指摘其不當，不足認原審判決就之有
    何違背前揭法令之情形，是上訴人此部分上訴，亦顯無理由
    。
四、綜上所述，原審判決並無上訴人所指違背法令情形，上訴人
    提起本件上訴，指摘原判決不當，求予廢棄改判，依其上訴
    意旨，足認其上訴有部分不合法，且亦顯無理由，爰不經言
    詞辯論，逕以判決駁回之。
五、本件第二審訴訟費用，確定為如主文第2項所示金額。
六、據上論結，本件上訴部分不合法，部分顯無理由，依民事訴
    訟法第436條之32第1項、第2項、第444條第1項、第449條第
    1 項、第436條之29第2款、第436條之19第1項、第78條，判
    決如主文。
中    華    民    國    98    年    6     月    29    日
                        民事第六庭審判長法  官  劉坤典
                                        法  官  賴錦華
                                        法  官  林麗真
以上正本係照原本作成。
本件不得上訴。
中    華    民    國    98    年    6     月    30    日
                                        書記官  黃士元


司法院資訊處製作；財團法人民間司法改革基金會備份。
